最高法院刑事判決　　　　　　　　　　　　　　　　　八十八年度台非字第七九號
　　上訴人　最高法院檢察署檢察總長
　　被　告　甲○○○
右上訴人因被告誣告案件，對於台灣台南地方法院中華民國八十七年二月十三日第一
審確定簡易判決（八十七年度新簡字第一九號，聲請簡易判決處刑案號：台灣台南地
方法院檢察署八十六年度偵字第一二一九七號），認為違法，提起非常上訴，本院判
決如左：
    主  文
原判決撤銷。
本件免訴。
    理  由
非常上訴理由稱：「按曾經判決確定者，應諭知免訴之判決，刑事訴訟法第三百零二
條第一款訂有明文。查原判決認定被告甲○○○明知其在台灣中小企業銀行善化分行
一三六四八號帳戶所簽發ＡＫ0000000號及ＡＫ0000000號，面額新台
幣（下同）三十一萬五千元及五萬四千元之支票二張，係其於（民國）八十六年四月
五日，在台南市某咖啡廳交予案外人林保吉代為調現，並未遺失，嗣因林保吉未於約
定之期限交付現款，竟於八十六年四月八日至該分行謊報支票遺失，辦理掛失止付，
並請求警局協助偵辦侵占其遺失物之罪嫌等事實，係依據證人林保吉之證言，並經被
告於偵查中自白不諱，且有遺失票據申報書，支票及退票理由單等影本佐證，據以判
決如主文所示之刑確定，惟查被告前開同一事實業經台灣台南地方法院於八十六年九
月三十日以八十六年度易字第三七九六號判決處拘役三十日，並於八十六年十二月十
一日確定，有該判決書在卷足憑 (附台南地檢署八十七年非字第一五號卷三頁) ，揆
諸首開說明，原審自應諭知免訴之判決，而仍誤為科刑之判決，顯有判決不適用法則
之違背法令，案已確定，且於被告不利，爰依刑事訴訟法第四百四十一條、第四百四
十三條提起非常上訴，以資救濟。」等語。
本院按案件曾經判決確定者，應諭知免訴之判決，刑事訴訟法第三百零二條第一款定
有明文。本件被告甲○○○於八十六年四月間，簽發台灣中小企業銀行善化分行第一
三六四八帳號，票號ＡＫ0000000、ＡＫ0000000號，面額分別為三十
一萬五千元及五萬四千元之支票，持向案外人林保吉調現，並未遺失，嗣因與林保吉
發生糾紛，而於八十六年四月八日謊報遺失，未指定犯人，請求警方偵辦侵占遺失物
罪嫌之事實，前經台灣台南地方法院檢察署檢察官於八十六年八月十三日，以八十六
年度偵字第九七四三號起訴書提起公訴，由台灣台南地方法院於八十六年九月三十日
，以八十六年度易字第三七九六號刑事判決，判處被告甲○○○未指定犯人，而向該
管公務員誣告犯罪，處拘役三十日，如易科罰金以三百元折算一日，於同年十二月十
一日確定，有其前科卡影本及該判決書正本可稽 (見原審卷第三頁、台灣台南地方法
院檢察署八十七年度非字第一五號卷第三頁) 。詎檢察官又對同一事實，於八十六年
十月七日，以八十六年度偵字第一二一九七號聲請書，聲請簡易判決處刑。原審台灣
台南地方法院新市簡易庭於八十七年二月十三日為簡易判決處刑時，該案件已經判決
確定，自應為免訴之判決，方為適法。乃原審不察，仍為實體上科處罪刑之判決，自
有適用法則不當之違法。案經確定，且不利於被告，非常上訴意旨，執以指摘，洵有
理由。應由本院將原判決撤銷，另行諭知免訴之判決，以資救濟。
據上論結，應依刑事訴訟法第四百四十七條第一項第一款但書、第三百零二條第一款
，判決如主文。
中      華      民      國    八十八    年      三      月     十八     日
                              最高法院刑事第十一庭
                                  審判長法官  楊  文  翰
                                        法官  陳  正  庸
                                        法官  陳  世  雄
                                        法官  張  淳  淙
                                        法官  楊  商  江
      右正本證明與原本無異
                                              書  記  官
中      華      民      國    八十八    年      三      月    二十二    日
